臺灣屏東地方法院簡易民事判決
                               110年度屏簡字第557號
原      告  王崑奇  

輔  助  人  王洪芙美
被      告  蘇柏銓  
上列當事人間確認本票債權不存在事件，本院於民國111年3月21
日言詞辯論終結，判決如下：
    主  文
確認被告持有原告名義所簽發如本院110年度司票字第562號民事
裁定所示之本票，對原告本票債權不存在。
被告不得持本院110 年度司票字第562號民事裁定及確定證明書
為執行名義，對原告之財產為強制執行。
本院110年度司執字第53532號清償票款強制執行事件所為強制執
行程序，應予撤銷。
訴訟費用由被告負擔。
    事實及理由
一、按「訴狀送達後，原告不得將原訴變更或追加他訴。但有下
    列各款情形之一者，不在此限：一、被告同意者。．．被告於
    訴之變更或追加無異議，而為本案之言詞辯論者，視為同意
    變更或追加。」此民事訴訟法第255條第1項第1款、第2項定
    有文。本件原告訴之聲明原為：確認被告持有原告名義簽發
    如本院110 年度司票字第第562 號本票裁定所示之本票，對
    原告本票債權不存在等語（見本院卷第41頁），嗣於訴訟進
    行中追加訴之聲明為：㈠確認被告持有原告名義所簽發如本
    院110年度司票字第562號民事裁定所示之本票，對原告本票
    債權不存在；㈡被告不得持本院110年度司票字第562號民事
    裁定及確定證明書為執行名義，對原告之財產為強制執行；
    ㈢本院110年度司執字第53532號清償票款強制執行事件所為
    強制執行程序，應予撤銷等語（見本院卷第133、134頁），
    被告對於原告訴之追加無異議而為本案言詞辯論（見本院卷
    第133、134頁），則依上開規定，原告訴之追加即屬合法。
二、原告主張：被告持有以原告名義簽發如附表所示之本票，向
    本院聲請本票裁定准許強制執行，經本院以110年度司票字
    第562號民事裁定准許在案，惟原告向被告借款皆已還清，
    故被告於民國109年10月8日書立收據記明：「茲收到王崑奇
    還款新臺幣伍萬元整無訛，全部還清。」等語，原告否認有
    另向被告借款新臺幣（下同）25萬元之事實。又依票據法第
    22條規定，對本票發票人自到期日起算，見票即付之本票自
    發票日起算，3年間不行使，因時效而消滅，本被告至遲應
    於109年12月20日、110年1月12日對原告行使票據權利，然
    被告並未行使，則本票票權利即因時效完成，不得對原告請
    求。本件被告持本院110年度司票字第562號民事裁定及確定
    證明書對原告財產聲請強制執行，經本院民事執行處以110
    年度司執字第53532號清償票款事件受理在案，因系爭本票
    被告對原告並無實際債權原因關係，且本票票據請求權已罹
    於時效，故原告自得依強制執行法第14條規定提起債務人異
    議之訴等語。聲明：如主文所示。
三、被告則以：緣兩造為同事，原告自104年12月起至110年6月
    止，陸續向被告借款多次，尚有借款25萬元未清償，原告為
    順利借款乃分別於附表「發票日」欄所示之日期分別簽發附
    表所示本票予被告；對於原告主張罹於票據法第22條第1項
    規定之3年請求權時效，被告不諳法律，本件債權請依民法
    第125條規定，以15年計算時效，況告仍有票據法第22條第4
    項利得償還請求權，故被告對原告仍有本票之票據權利等語
    置辯。聲明：請求駁回原告之訴。
四、本件被告持有以原告名義簽發如附表所示之本票，向本院聲
    請本票裁定准許強制執行，經本院以110年度司票字第562號
    民事裁定准許在案，被告並持本院110年度司票字第562號民
    事裁定及確定證明書向本院強制執行處聲請強制執行，由本
    院民事執行處以110年度司執字第53532號清償票款強制執行
    事件受理在案而併入本院95年度執字第8874號清償票款強制
    執行事件，經本院民事執行處於110年12月17日以屏院民執
    荒95執字第8874號移轉命令將原告對第三人中華電信股份有
    限公司屏東營業處之每月薪資債權全額1/3（超過15,946元
    ）部分，自111年1月起在被告債權範圍250,000元內，按比
    例4.2％移轉於被告，強制執行程序尚未終結等情，業據本院
    依職權調取本院110年度司票字第562號本票裁定卷、110年
    度司執字第53532號及95年度執字第8874號清償票款強制執
    行卷與參與分配卷，核閱無訛，應信為實在。
五、按「票據債務人不得以自己與發票人或執票人之前手間所存
    抗辯之事由對抗執票人。但執票人取得票據出於惡意者，不
    在此限。」此票據法第13條定有明文。又按票據乃文義證券
    及無因證券，票據上之權利義務悉依票上所載文義定之，與
    其基礎之原因關係各自獨立，票據上權利之行使不以其原因
    關係存在為前提。又按「票據上之權利，對匯票承兌人及本
    票發票人，自到期日起算；見票即付之本票，自發票日起算
    ；三年間不行使，因時效而消滅。對支票發票人自發票日起
    算，一年間不行使，因時效而消滅。」、「本票應記載左列
    事項，由發票人簽名：．．八、到期日。未載到期日者，視為
    見票即付。」此票據法第22條第1 項、第120 條第1 項第8 
    款、第2 項分別定有明文。再按「時效完成後，債務人得拒
    絕給付。」、「主權利因時效消滅者，其效力及於從權利。
    但法律有特別規定者，不在此限。」此民法第144 條第1 項
    及第146條亦分別定有明文。經查：
　㈠如附表編號1、2之本票到期日為106年12月20日、107年1月12
    日，有上開110年度司票字第562號卷存本票影本2紙可參，
    則依上開票據法第22條第1項規定，如附表編號1、2之本票
    被告應分別於109年12月20日、110年1月12日前（均不含當
    日）行使票據上權利，而被告遲至110年8月20日始向本院聲
    請本票裁定准許強制執行，亦有上開110年度司票字第562號
    卷存聲請狀上本院收文章可查，故如附表編號1、2之本票票
    據上權利，即已時效完成。
　㈡如附表編號3之本票未記載到期日，有上開110年度司票字第5
    62號卷存本票影本1紙可考，依上開票據法第120條第1項第8
    款、第2項規定，即視為見票即付本票，則依上開票據法第2
    2條第1項規定，如附表編號3之本票被告應於110年1月12日
    前（不含當日）行使票據上權利，而被告遲至110年8月20日
    始向本院聲請本票裁定准許強制執行，已如上所述，故如附
    表編號3之本票票據上權利，即已時效完成。
　㈢被告辯稱票據法第22條第4項有規定利益償還請求權云云，惟
    按票據法第22條第4項固規定「票據上之債權，雖依本法因
    時效或手續之欠缺而消滅，執票人對於發票人或承兌人，於
    其所受利益之限度，得請求償還。」，然此項利益償還請求
    權並非票據上權利，而係票據法所定之特別權利，因此其消
    滅時效期間應適用民法第125條規定。本件原告所請求本院
    裁判確認者，乃系爭本票之本票票據債權請求權是否仍然存
    在，與被告抗辯所提及之利益償還請求權無涉，故被告上開
    抗辯仍無從為其有利之認定。
　㈣綜上所述，被告持有系爭本票之本票債權請求權既已罹於3年
    消滅時效期間，原告自得就系爭本票抗辯時效完成而拒絕給
    付，而原告既已提起本件訴訟，即有拒絕給付之意，被告即
    不得再持系爭本票對原告行使票據權利。從而，原告訴請確
    認被告持有原告名義所簽發如本院110年度司票字第562號民
    事裁定所示之本票，對原告本票債權不存在，為有理由，應
    予准許。
六、按「執行名義成立後，如有消滅或妨礙債權人請求之事由發
    生，債務人得於強制執行程序終結前，向執行法院對債權人
    提起異議之訴。如以裁判為執行名義時，其為異議原因之事
    實發生在前訴訟言詞辯論終結後者，亦得主張之。執行名義
    無確定判決同一之效力者，於執行名義成立前，如有債權不
    成立或消滅或妨礙債權人請求之事由發生，債務人亦得於強
    制執行程序終結前提起異議之訴。」此強制執行法第14條第
    1 、2 項分別定有明文。所謂「消滅債權人請求之事由」，
    係指可使執行名義所載請求之全部或一部失其存在之事由。
    如清償、提存、抵銷、免除、混同、解除條件成就、和解、
    撤銷權或解除權之行使、消滅時效完成、法律之施行、賦稅
    之豁免、交換履行等絕對消滅、及債權讓與或債務承當或更
    改等主體變更之相對消滅等等，致執行名義所載之請求權，
    不得執行，或不得對原債務人執行者而言；所謂「妨礙債權
    人請求權之事由」，係指可使執行名義所載請求之全部或一
    部暫難行使之事由。如因債權人之允許或欠賦之停徵而得延
    期清償，或因行使留置權、同時履行與先索抗辯權等。本件
    系爭本票之本票票據權利請求權已罹於消滅時效，原告行使
    時效抗辯後，即無給付之義務，已如上所述，則原告請求被
    告不得持本院110 年度司票字第562號民事裁定及確定證明
    書為執行名義，對原告之財產為強制執行，亦有理由，應予
    准許。又被告即已持本院110年度司票字第562號民事裁定及
    確定證明書向本院強制執行處聲請強制執行，由本院民事執
    行處以110年度司執字第53532號清償票款強制執行事件受理
    在案而併入本院95年度執字第8874號清償票款強制執行事件
    ，而強制執行程序尚未終結，亦如上所述，則原告提起債務
    人異議之訴，請求撤銷本院110年度司執字第53532號清償票
    款強制執行事件所為強制執行程序，即屬有據，亦應准許。
七、本件事證已臻明確，兩造其餘之攻擊或防禦方法及未經援用
    之證據，經本院斟酌後，認為均不足以影響本判決之結果，
    爰不逐一詳予論駁，併此敘明。
八、訴訟費用負擔之依據：民事訴訟法第78條。　　
中　　華　　民　　國　　111 　年　　4 　　月　　6 　　日
                        屏東簡易庭  法  官  曾吉雄
正本係照原本作成。
如對判決上訴，須於判決送達後廿日內向本院提出上訴狀，其未
表明上訴理由者，應於提出上訴後二十日內向本院補提理由書狀
（均須按他造當事人之人數附繕本）。
如委任律師提起上訴者，應一併繳納上訴審裁判費。
中　　華　　民　　國　　111 　年　　4 　　月　　6 　　日
                                    書記官  潘豐益

附表：
編號 發票日 票面金額 到期日 票據號碼 備註 001 106年12月6日  76,000元 106年12月20日 CH450314 票面金額為新臺幣 002 107年1月2日 100,000元 107年1月12日 CH450317  003 107年1月12日 150,000元 未載 CH450318